【裁判字號】    89,上易,1822
【裁判日期】    891115
【裁判案由】    侵占
【裁判全文】
臺灣高等法院臺南分院刑事判決        八十九年度上易字第一八二二號  Ａ
      上  訴  人
      即  被  告  甲  ○  ○
      選任辯護人  陳  惠  菊  律師
右上訴人因侵占案件，不服臺灣台南地方法院八十九年度易字第二○九五號中華民國
八十九年九月十九日第一審判決（起訴案號：臺灣台南地方法院檢察署八十九年度偵
緝字第一一三號），提起上訴，本院判決如左：
      主      文
原判決撤銷。
甲○○無罪。
      理      由
一、公訴意旨略以：甲○○於民國（下同）八十八年四月二十七日，在台南縣新營
    市○○路一三八號七樓乙○○工作處所，欲以分期付款之方式，向乙○○購買車
    牌號碼ＲＭ—七三○三號自小客車，約定總價新台幣（下同）八萬元，每月一期
    ，分四期每期給付二萬元，俟辦理過戶後開始付款。乙○○乃將上開自小客車、
    行車執照、車籍資料、印章、及身分證等均交予甲○○，以辦理上開自小客車之
    過戶。然嗣後甲○○因無力支付分期價款，故未辦理上開自小客車之過戶，亦未
    告知乙○○，即意圖為自己不法之所有，在不詳時點，將上開自小客車、行車執
    照、車籍資料等予以侵占入己，並於同年五月十五日將該車駛往台東縣台東市，
    供自己工作代步之用。因認甲○○觸犯刑法第三百三十五條第一項之侵占罪嫌云
    云。
二、按犯罪事實應依證據認定之，無證據不得推定其犯罪事實，刑事訴訟法第一百五
    十四條定有明文。所謂犯罪事實之證據，係指足以認定被告確有犯罪行為之積極
    證據而言，該項證據且須適合被告犯罪事實之認定，始得採為斷罪資料（最高法
    院二十九年上字第三一○五號、五十三年台上字第二七五○判例參照）。且按告
    訴人之告訴，係以使被告受刑事訴追為目的，是其陳述是否與事實相符，仍應調
    查其他證據，以資審認（最高法院五十二年度台上字第一三○○號判例參照）。
三、訊據上訴人即被告甲○○否認有何侵占犯行，辯稱：伊有向告訴人乙○○買車，
    因為沒有工作，一時籌不出錢，車子也沒有過戶，已經還給他了，伊沒有侵占意
    思等語。告訴人乙○○到庭指稱：被告說經濟有困難，渠答應他，我們約定過戶
    就要拿二萬元，以後每月再付二萬元，大家都是同事，他說他沒有錢，才這樣決
    定的等情。是本件係告訴人乙○○基於兩造間買賣關係及附隨義務將自小客車及
    相關資料交付被告，故被告依法取得系爭自小客車之所有權，且交付車子後，告
    訴人僅向被告催討車款而未催車，足見告訴人已有讓與小客車之合意，雖被告甲
    ○○嗣後無力支付車子價款，而未辦理上開自小客車之過戶，然依雙方所定買賣
    契約，兩造係約定俟辦理過戶後始付款，並未言明被告取得該車後如何使用。被
    告已執有告訴人交付之過戶完整證件，然迄未辦過戶，被告無給付價金之義務外
    ，尤見其無不法所有之意圖。本件純屬雙方之民事糾葛，與刑法侵佔罪之構成要
    件有間，自難以該罪相繩。此外，復查無其他確切證據足資證明被告有侵佔犯行
    ，其犯罪不能證明，本應為無罪之諭知。原審不察，遽予被告論罪科刑，自有未
    洽，被告上訴意旨，否認犯罪，指摘原判決不當，非無理由，自應予撤銷改判，
    而為被告無罪之諭知，以免冤抑。
據上論結，應依刑事訴訟法第三百六十九條第一項前段、第三百六十四條、第三百零
一第一項，判決如主文。
本案經檢察官吳忠賢到庭執行職務。
中    華    民    國      八十九      年      十一      月      十五    日
                                  臺灣高等法院臺南分院刑事第三庭
                                      審判長法官  黃    聰    明
                                            法官  黃    三    哲
                                            法官  林    勝    木
右正本證明與原本無異。
不得上訴。
                                      法院書記官  吳    秋    賢
中    華    民    國      八十九      年      十一      月      十六    日


司法院資訊處製作；財團法人民間司法改革基金會備份。
